臺灣臺中地方法院交通事件裁定　　　　 96年度交聲字第34號
原處分機關　交通部公路總局臺中區監理所臺中市監理站
異議人　　　甲○○
即受處分人
上列受處分人因違反道路交通管理處罰條例案件，對於交通部公
路總局臺中區監理所民國95年12月26日所為之裁決（裁監稽違字
第裁61-CZ0000000號），聲明異議，本院裁定如下：
    主  文
原處分撤銷。
甲○○不罰。
    理  由
一、原處分機關裁決意旨略以：異議人即受處分人甲○○（下稱
    受處分人）所有之車牌號碼IN J-567號重型機車，於民國（
    下同）95年10月29日上午8時3分許，在臺北縣板橋市○○路
    ○段，因該機器腳踏車，不在規定車道行駛，經臺北縣政府
    警察局交通隊依違反道路交通管理處罰條例第45條第13款逕
    行舉發，嗣受處分人於95年11月29日提出申訴，經舉發單位
    於95年12月21日以北縣警海交裁字第0950043416號函覆舉發
    無誤，本站遂於95年12月21日以裁監稽違字第裁61-CZ00000
    00號裁決書，裁處罰鍰新臺幣（下同）600元，逾期則依裁
    決書裁罰主文裁處云云。
二、聲明異議意旨略以：受處分人並未於95年10月29日星期日上
    午8時3分駕駛車牌號碼INJ-567號重型機車，行駛於板橋市
    ○○路○段，亦無警方所舉發未依規定車道行駛之違規；受
    處分人前揭車牌號碼INJ-567號重型機車於95年9月26日晚間
    遺失，次日至萬華分局漢中街派出所報案，於95年10月24日
    由樹林分局警備隊尋獲，並通知領車，故有可能為竊賊竊車
    之後騎乘竊得機車違規，非本人違規。又採證照片上並未有
    明確之違規日期，未能證明違規日期確係95年10月29日，且
    本人機車尋回之翌日即於得山機車行加裝透氣座墊，而違規
    車輛上之坐墊並未改裝，顯見採證照片應係拍攝於95年10月
    25日之前，機車於失竊期間違規非本人違規等語。
三、按法院受理交通事件，準用刑事訴訟法之規定，道路交通管
    理處罰條例第89條前段及道路交通案件處理辦法第4條定有
    明文。又認定犯罪事實所憑之證據，雖不以直接證據為限，
    間接證據亦包括在內，然而無論直接或間接證據，其為訴訟
    上之證明，須於通常一般之人均不致有所懷疑，而得確信其
    為真實之程度者，始得據為有罪之認定，倘其證明尚未達到
    此一程度，而有合理之懷疑存在時，即應由法院為諭知被告
    無罪之判決（最高法院76年度臺上字第4986號判例意旨參照
    ）。上開判例所揭示為刑事訴訟法上法院認定事實之重要原
    則之一，即認定被告有罪，就該有罪事實不能有任何之合理
    懷疑存在之原則，是以法院於調查行為人違反道路交通管理
    處罰條例案件，當踐行完調查證據之程序後，為事實之認定
    時，如就原處分機關所認定之行為人違規之事實仍有合理之
    懷疑，而無法確信行為人確有該當於道路交通管理處罰條例
    各該處罰條文之構成要件事實時，此際即應對受處分人為有
    利之認定。
四、經查：
（一）受處分人所有之車牌號碼INJ-567號重型機車，於95年9月
      26日21時零分許失竊，受處分人於翌日之95年9月29日向
      臺北市警察局萬華分局漢中街派出所報案，嗣於95年10月
      24日18時30分許由臺北縣警察局樹林分局警備隊員警於臺
      北縣樹林市○○街○段237巷尋獲等情，有臺北縣警察局
      （95）一北縣警刑車字第950002297號車輛失竊尋獲電腦
      輸入及機車異動歷史查詢單各一紙在卷可稽，是受處分人
      所有前揭重型機車曾經自95年9月26日發覺失竊起至同年
      10月24日18時30分許為警尋回等情，堪可認定。
（二）本件臺北縣政府警察局交通隊舉發之北縣警交字第CZ0000
      000號違規，其逕行舉發通知單上填載之違規時間為95年
      10月29日，其所附之採證照片雖有一名男子騎乘車牌號碼
      INJ-567號重型機車行駛於禁行機車道上，惟其左下角之
      日期僅顯示「29 8：03」，經本院函詢原舉發機關如何確
      認舉發之日期，臺北縣政府警察局海山分局於96年3月14
      日以北縣警海交裁字第0960007387號函略謂：「本案員警
      係於95年10月29日執行7-9時交通整理勤務，逕行舉發車
      號INJ-567號重機車行使禁行車道，員警使用之採證相機
      顯示日期模式為『日時分』，員警逕行舉發並無法確認駕
      駛人為何人，亦無法立即顯示該車狀態，故陳情人所述有
      其可能性，建請予以撤銷」等語，是由原舉發機關攝得之
      舉發照片，並無法證明舉發之日期確係95年10月29日，亦
      即無法證明所舉發之違規行為係受處分人於前揭重型機車
      尋獲後所為，依前開判例要旨，應為有利受處分人之認定
      。
（三）此外，本案復查無其他積極證據足以證明受處分人確於前
      揭時、地有違規之事實。從而，本件之違規人是否確為受
      處分人，即應再予詳查，原處分機關遽以裁罰，即有未洽
      ，是原處分應予撤銷，並為不罰之諭知。
五、綜上所述，本案證據尚有不足，原處分機關遽予裁罰，尚有
    未洽，應認本件異議為有理由，爰撤銷原處分並另為受處分
    人不罰之諭知。
據上論斷，應依道路交通管理處罰條例第87條第2項、道路交通
案件處理辦法第20條，裁定如主文。
中　　華　　民　　國　　96　　年　　4 　　月　　2 　　日
                          臺灣臺中地方法院交通法庭
                              法  官    黃  家  慧
以上正本證明與原本無異。
如不服本裁定，應於收受送達後5日內向本院提出抗告狀。（應
附繕本）
                              書記官    陳  靖  騰
中　　華　　民　　國　　96　　年　　4 　　月　　2 　　日
